臺灣高等法院高雄分院刑事判決　　　　100年度上訴字第875號
上　訴　人
即　被　告　黃惠娟
上列上訴人因毒品危害防制條例案件，不服臺灣高雄地方法院10
0 年度訴緝字第18號中華民國100 年4 月20日第一審判決（起訴
案號：臺灣高雄地方法院檢察署98年度偵字第15558 號），提起
上訴，本院判決如下：
    主  文
上訴駁回。
    事  實
一、黃惠娟前因施用毒品案件，經臺灣屏東地方法院以91年度訴
    字第472 號判處有期徒刑8 月、5 月，合併定應執行刑有期
    徒刑1 年確定，甫於民國（下同）93年5 月28日縮短刑期假
    釋出獄並交付保護管束，於同年6 月19日保護管束期滿未經
    撤銷而視為全部執行完畢，仍不知悔改，明知海洛因經公告
    列為毒品危害防制條例第2 條第2 項第1 款之第一級毒品，
    依法不得轉讓，竟基於轉讓第一級毒品之犯意，分別於下列
    時、地，為轉讓海洛因之行為：
(一)、黃惠娟因友人劉袑宏曾替其免費修理車輛，基於感謝之意，
    於98年5 月18日19時許，在其位於高雄市○○區○○路70之
    8 號2 樓2A租屋處，依劉袑宏之請求，轉讓第一級毒品海洛
    因約0.1 公克予劉袑宏施用。
(二)、黃惠娟同居人林啟生之子林億成因缺錢購買毒品，欲向林啟
    生要錢花用，而於98年5 月19日凌晨，撥打其父林啟生與黃
    惠娟所共同持用之手機，經由黃惠娟接聽，林億成表明欲向
    其父借錢之意後，黃惠娟表示林啟生手邊亦沒有錢，並向林
    億成回稱「我這裡有」，林億成因而前往黃惠娟與林啟生同
    居之租屋處，由黃惠娟開門讓林億成進入屋內，其時林啟生
    在客廳看電視，林億成走向客廳時，恰見屋內半開之抽屜置
    放黃惠娟所有價值約新臺幣1,000 元之第一級毒品海洛因1
    包，林億成因欲施用毒品即自行拿取該包海洛因，黃惠娟見
    狀雖以口頭向林億成表示「你爸爸不喜歡你吸毒，不要吸食
    」，惟仍礙於林億成係其同居人之子，不便拒絕而未阻止，
    默示同意由林億成取走該包海洛因加以轉讓。嗣於同日14時
    20分許，經警因查緝他案被告至該址逕行搜索，因而查悉上
    情。
二、案經高雄市政府警察局林園分局報請臺灣高雄地方法院檢察
    署檢察官偵查起訴。
    理  由
一、按被告以外之人於審判外之言詞或書面陳述，除法律有規定
    者外，不得作為證據，刑事訴訟法第159 條第1 項定有明文
    ；又被告以外之人於審判外之陳述，雖不符合同法第159 條
    之1 至第159 條之4 之規定，但經當事人於審判程序同意作
    為證據，法院審酌該言詞陳述或書面陳述作成時之情況，認
    為適當者，亦得為證據。當事人、代理人或辯護人於法院調
    查證據時，知有第159 條第1 項不得為證據之情形，而未於
    言詞辯論終結前聲明異議者，視為有前項之同意，刑事訴訟
    法第159 條之5 亦著有明文。查本判決下列所引用之各該被
    告以外之人於審判外之陳述，核屬傳聞證據部分，檢察官不
    爭執其證據能力，被告於本院審理中未到庭爭執證據能力或
    具狀聲明異議，本院審酌此等證據資料製作時之情況，尚無
    違法不當及證明力明顯過低之瑕疵，亦認為以之作為證據應
    屬適當，故揆諸前開規定，應認前揭證據資料均例外有證據
    能力。
二、上訴人即被告黃惠娟經合法傳喚，無正當理由不到庭。惟前
    揭轉讓第一級毒品予劉袑宏之犯罪事實，業據被告黃惠娟於
    偵查中及原審審理中坦承不諱（見偵卷第6 頁、原審訴卷第
    65頁），核與證人劉袑宏之證述相符（見偵卷第13頁），證
    人劉袑宏進而施用被告轉讓之海洛因一節，亦有查獲毒品案
    件嫌疑人代號與真實姓名對照表、台灣檢驗科技股份有限公
    司濫用藥物實驗室98年6 月2 日濫用藥物尿液檢驗報告各乙
    份可佐（見警卷第57頁、原審訴卷第62頁），足徵被告前開
    自白與事實相符，被告此部分犯行堪以認定。
三、被告於原審固不否認林億成於上揭時、地自抽屜拿取伊所有
    之海洛因之事實，惟矢口否認其行為有構成轉讓第一級毒品
    之犯行，辯稱：伊並沒有主動拿海洛因給林億成，是林億成
    看見伊放置在抽屜內之海洛因自行拿取，伊尚有唸了林億成
    一下，表示「你爸爸不喜歡你吸毒，不要吸食」，伊不知這
    樣是否即屬轉讓之行為；原審辯護人辯稱：林億成係自行取
    用，被告雖未阻止，但並非主動交付海洛因予林億成，並無
    讓與之合意，應不構成讓與之行為云云，經查：
(一)、被告於上揭時、地見林億成自抽屜拿取其所有之海洛因，而
    未當場加以阻止乙情，業據被告於檢察官偵查中及原審坦承
    在卷（見偵卷第42頁、原審卷第65頁），核與證人林億成證
    稱：我在98年5 月19日凌晨有去高雄市○○區○○路70之8
    號2 樓2A拿毒品，當時我爸爸林啟生在客廳看電視，我要走
    過去我爸爸那邊的時侯，看到抽屜裡有毒品，我拿了1 包起
    來，被告就唸了一下等語相符（見原審訴卷第70、73頁），
    堪可信為真實。又證人林億成至該址拿取海洛因之起因，據
    其證稱：我要去高雄市○○區○○路70之8 號2 樓2A前，有
    打電話過去，由被告接聽，我跟被告說要找林啟生拿錢，被
    告表示林啟生沒有錢，接著說她那邊有，叫我過去，我猜被
    告講有是表示她有毒品的意思等語（見原審訴卷第70、72頁
    ），是依證人林億成所述，證人林億成至該址時，主觀上即
    有向被告拿取海洛因之意思，參以被告親見證人林億成拿取
    抽屜內之海洛因時，並未表示反對或阻止證人林億成拿取海
    洛因，堪認被告主觀上已默示同意由證人林億成取用毒品，
    具有轉讓第一級毒品海洛因之主觀犯意無疑。
(二)、被告當場對證人林億成表示「你爸爸不喜歡你吸毒，不要吸
    食」乙節，雖亦經證人林億成證述在卷（見原審訴卷第70頁
    ），惟觀其語意，僅表達林億成之父林啟生排斥林億成施用
    毒品，藉此期望林億成不要吸食，且依被告自陳，其客觀上
    仍任由證人林億成拿取海洛因，後續並未另有表示拒絕或阻
    止林億成之言詞或舉動，倘被告不同意林億成取用該第一級
    毒品海洛因，於林億成欲取用時，儘可斷然拒絕或強力阻擋
    ，於林億成已拿取後，亦得予以取回，但被告並未有此作為
    ，則被告上開所為，當僅係口頭規勸證人林億成而已，尚不
    因此逕可排除被告具有讓與毒品之主觀犯意。又被告雖非主
    動拿取海洛因與證人林億成，惟證人林億成主觀上已具有受
    讓海洛因之意思，且被告復亦同意林億成取用，業如上述，
    自不得僅因被告無主動交付毒品之積極動作，即認被告並無
    讓與之意思；另民法所謂所有權之移轉，客觀上雖以標的物
    之交付為要件，惟所謂交付，係指就標的物有形物體之轉移
    而言，並不以讓與人有積極交付之舉動為限，故本案被告雖
    非主動交付毒品予林億成，然被告所持有之海洛因確已轉由
    林億成所持有，自難單憑被告無交付之舉動，即認被告、林
    億成間無轉讓毒品之行為，被告及辯護人就此所辯，均非可
    取。
(三)、綜上所述，被告所辯，均不足採信，本件事證明確，被告之
    犯行均堪以認定，應依法論罪科刑。
四、核被告所為，均係犯毒品危害防制條例第8 條第1 項轉讓第
    一級毒品罪，其持有第一級毒品海洛因之低度行為，均分別
    為其轉讓之高度行為所吸收，不另論罪。被告所犯2 罪，犯
    意各別，行為互殊，應予分論併罰。又被告有如事實欄所載
    之科刑、執行紀錄，有臺灣高等法院被告前案紀錄表在卷可
    憑，其於刑之執行完畢後，5 年內再犯本件有期徒刑以上之
    罪，為累犯，應依刑法第47條第1 項規定，加重其刑。又按
    所謂自白，係針對被嫌疑為犯罪之事實陳述，不包括該事實
    之法律評價（參考最高法院98年台上字第448 號判決意旨）
    ，本案就轉讓毒品予林億成之犯行，被告並未否認親見林億
    成拿取海洛因，未積極阻止或拒絕林億成拿取海洛因之客觀
    事實，僅爭執其法律評價是否構成毒品危害防制條例所指之
    「轉讓」行為，而針對被告事實欄所載之行為，本院仍認定
    被告雖未主動交付海洛因，亦未明示同意林億成拿取，惟被
    告仍有默示同意之情形，核其性質，係就同一之犯罪客觀事
    實所為不同之法律評價，被告對於客觀事實既均坦承，應認
    被告就此部分犯行亦已自白。基上，被告於偵查及審判中均
    自白犯行，依同條例第17條第2 項規定，均各減輕其刑，且
    其有刑之加重、減輕事由，均依法先加後減之。另被告雖於
    警詢時供出毒品之上游來源為真實姓名年籍不詳、綽號「黑
    忠」之成年男子（見警卷第9 頁），惟警方至言詞辯論終結
    為止，尚未因被告之供述而緝得該名男子，有原審100 年4
    月8 日電話紀錄查詢表1 紙可稽（見原審訴卷第104 頁），
    與同條例第17條第1 項所定「供出毒品來源，因而查獲其他
    正犯或共犯者」要件不符，尚難依該項規定予以減刑，併此
    敘明。
五、原審以被告轉讓第一級毒品2 次之犯行，罪證明確，適用毒
    品危害防制條例第8 條第1 項、第17 條 第2 項，刑法第11
    條、第47條第1 項、第51條第5 款之規定，審酌依被告所陳
    ，被告轉讓海洛因予林億成時，與林億成之父林啟生具男女
    朋友之關係，情感上或難以斷然拒絕或阻止林億成拿取其所
    有之海洛因，及因曾受劉袑宏之協助修理車輛等緣故，始無
    償分別轉讓第一級毒品海洛因予林億成、劉袑宏，惟此舉仍
    戕害林億成、劉袑宏身心，並考量被告犯後坦承犯行，態度
    良好，學歷為國中畢業，暨其犯罪手段、目的等一切情狀，
    各量處有期徒刑8 月，並定其應執行刑為有期徒刑1 年2 月
    。並以：扣案之海洛因2 包、安非他命9 包、電子磅秤1 台
    、分裝袋2 包、分裝杓2 支、注射針筒7 支、吸食器1 組，
    雖均係被告所有，然均係供被告施用毒品所用或預備之物，
    業經被告於警詢及原審訊問時供述在卷（見警卷第16頁背、
    原審訴卷第74、75頁），參以被告施用第一級、第二級毒品
    之犯行，業經台灣高雄地方法院以100 年度審訴緝字第6 、
    7 號判處應執行有期徒刑2 年4 月，有上開判決可查，堪信
    被告所述為真，前揭扣案物即與其本件轉讓第一級毒品海洛
    因之犯行無關，自無從予以諭知沒收。原審認事用法核無違
    誤，量刑亦稱允當，被告就上開轉讓第一級毒品予劉袑宏施
    用部分，未具理由提起上訴，就上開轉讓第一級毒品予林億
    成施用部分，仍執陳詞否認犯罪，而均指摘原判決不當，為
    無理由，應予駁回。
六、被告經合法傳喚，無正當之理由不到庭，爰不待其陳述，逕
    行判決。
據上論斷，應依刑事訴訟法第368 條、第371 條，判決如主文。
本案經檢察官李門騫到庭執行職務。
中    華    民    國   100    年    8     月    31    日
                  刑事第六庭    審判長法  官  王憲義
                                      法  官  簡志瑩
                                      法  官  邱永貴
以上正本證明與原本無異。
如不服本判決應於收受本判決後10日內向本院提出上訴書狀，其
未敘述上訴理由者，並得於提起上訴後10日內向本院補提理由書
狀（均須按他造當事人之人數附繕本）「切勿逕送上級法院」。
中    華    民    國   100    年    8     月    31    日
                                      書記官  盧雅婷
附錄本判決論罪科刑法條：
毒品危害防制條例第8 條
轉讓第一級毒品者，處1 年以上7 年以下有期徒刑，得併科新臺
幣1 百萬元以下罰金。
轉讓第二級毒品者，處6 月以上5 年以下有期徒刑，得併科新臺
幣70萬元以下罰金。
轉讓第三級毒品者，處3 年以下有期徒刑，得併科新臺幣30萬元
以下罰金。
轉讓第四級毒品者，處1 年以下有期徒刑，得併科新臺幣10萬元
以下罰金。
前四項之未遂犯罰之。
轉讓毒品達一定數量者，加重其刑至二分之一，其標準由行政院
定之。